【裁判字號】    88,上訴,2291
【裁判日期】    890104
【裁判案由】    毒品危害防制條例
【裁判全文】
臺灣高等法院刑事判決                          八十八年度上訴字第二二九一號
    上  訴  人
    即  被  告  丁○○
    選任辯護人  梁裕勝
右上訴人因毒品危害防制條例案件，不服臺灣士林地方法院八十七年度訴字第七三一
號，中華民國八十八年四月二十六日第一審判決（起訴案號：臺灣士林地方法院檢察
署八十七年度偵字第八０五一號；移送併辦案號：該署八十八年偵字第五一０、二三
０三號、台灣板橋地方法院八十八年偵字第二三五０六號）提起上訴，本院判決如左
：
    主  文
原判決撤銷。
丁○○連續販賣第二級毒品，累犯，處有期徒刑捌年。
販賣第二級毒品所得新台幣貳萬玖仟元沒收之，如全部或一部不能沒收時，以其財產
抵償之。
    事  實
一、丁○○前於民國（下同）於八十三年間，曾先後因違反麻醉藥品管理條例案件，
    分別經臺灣臺北地方法院及台灣士林地方法院判處有期徒刑二月及六月確定，陸
    續於八十三年十二月二十日及八十四年三月十七日易科罰金執行完畢，復於八十
    七年間，再因違反麻醉藥品管理條例案件，經台灣士林地方法院判處有期徒刑六
    月確定，甫於八十七年九月十四日執行完畢。猶不知悔改，又意圖營利，基於概
    括犯意，先自八十七年二、三月間起至同年四、五月間止，連續在臺北縣蘆洲市
    某電動玩具店及臺北市北投區○○○路二十八之二號其住處，以新臺幣（下同）
    一千五百元至二千五百元不等之價格，販賣第二級毒品安非他命予張廖義二至三
    次圖利；復基於同前之概括犯意，自八十七年五月二十日起至同年八月二十五日
    止，在其上開住處，連續八次將其自綽號「志明」之不詳姓名者，以每公克新台
    幣二千五百元購入之安非他命，從中抽出少許供己吸用後，仍以每包二千五百元
    之價格，販賣予范家棋牟利，每次一包；繼仍基於同前之概括犯意，自八十七年
    十二月間起至八十八年一月中旬止，在臺北市○○路與文林路口之加油站旁，以
    每包二千元之價格，連續三次販賣安非他命予乙○○牟利，每次二千元；另又基
    於同前之概括犯意，自八十七年五月間起至八十七年十一月底止，先由黃海深在
    台北縣三重市○○街三七七巷二七號之三住處以電話與丁○○聯絡後，由丁○○
    在其上開北投區住處及台北縣三重市重陽橋下，以每克二千五百元之價格，連續
    販賣安非他命與丙○○多次牟利。其間，於八十七年八月二十五日晚上九時二十
    分許，在丁○○上開住處為警查獲，並扣得丁○○所有供施用之安非他命一包、
    供施安非他命所用之吸食器一個、吸管三支及與販賣安非他命無關之保濟瓶二個
    、殘渣袋十八個、分裝袋一百六十個。
二、案經臺北縣警察局蘆洲分局報請臺灣士林地方法院檢察署檢察官偵查起訴，及臺
    北市政府警察局及其士林分局、大同分局分別報請臺灣士林地方法院檢察署、台
    灣板橋地方法院檢察署檢察官移送併辦。
    理  由
一、訊據上訴人即被告丁○○固矢口否認有何販賣安非他命之犯行，惟查：
  （一）右揭被告販賣安非他命與張廖義之犯行，業據證人張廖義先於警訊中供承其
        所吸用之安非他命係向「阿榮」所購，每次購買一小包，價值約一千五百元
        等情（見臺灣士林地方法院檢察署八十七年度偵字第五九一八號偵查卷第七
        頁正面）；嗣於檢察官偵查中仍指陳曾向被告購買安非他命二、三次，每次
        一、二千元等語（見該五九一八號偵查卷第四七頁正面），嗣於原審法院調
        查亦證稱自八十七年二、三月至同年四、五月間，至少向被告買過二、三次
        安非他命，價格依所買份量而定，自一千五百元至二千五百元不等，均係先
        於台北縣蘆洲鄉電動玩具店門口告知被告，被告則於蘆洲鄉電玩店門口或臺
        北市○○路之住處門口交付安非他命等語（見原審卷第一三０頁正面），證
        人張廖義自警訊、偵查以迄原審均一致供稱向被告購買安非他命，且其所言
        購買之價格及次數亦相符合，參以其施用安非他命之案件，經送觀察、勒戒
        後，因無繼續施用之傾向，業經檢察官不起訴處分確定，有臺灣士林看守所
        八十七年七月九日（八七）士所戒字第一五五六號函附之有無繼續施用毒品
        傾向證明書及不起訴處分書等影本各一紙在卷為憑（見該五九一八號偵查卷
        第二一頁正面、第六七頁正面），其顯無為求減刑而誣指被告之必要，是其
        所為之證言尚堪憑信。雖張廖義於偵查中就向被告購買安非他命之地點，先
        稱係於台北縣市蘆洲附近，繼又稱係於被告北投住處（見該五九一八號偵查
        卷第四七頁正面、第七八頁正面），於八十八年二月二十四日原審調查時，
        就購買之次數先稱四、五次，旋又稱至少有二、三次（見原審卷第一三０頁
        正面），先後所述未盡相符，惟按證據由法院自由判斷，故證人之證言縱令
        先後未盡相符，但法院本於審理所得之心證，就其證言一部分認為為確實可
        信予以採取，原非法所不許（最高法院四十六年台上字第一一五五號判例參
        照），查張廖義已於原審陳稱其向被告購買安非他命，均係先於台北縣蘆洲
        鄉電動玩具店門口告知被告，被告則於蘆洲鄉電玩店門口或臺北市○○路之
        住處門口交付安非他命等語（見原審卷第一三０頁正面），是蘆洲電玩店及
        被告台北市○○區○○路住處均係其販賣安非他命與張廖義之行為地，被告
        先後所陳向被告購買安非他命之地點，一指蘆洲鄉電玩店，一稱被告北投住
        處，並無矛盾之處；又被告於原審雖稱向被告購買安非他命四、五次等語，
        惟其同時亦稱正確次數已不復記憶，至少有二、三次等語，而被告於原審為
        該供述距其向被告購買安非他命之行為時八十七年二、三月間至同年四、五
        月間，已時隔近一年，其因日久記憶模糊，致未能明確陳述向被告購買安非
        他命之次數，殊屬人情之常，況其已言明至少二、三次，核與其前於偵查中
  所述並無不符，揆諸前揭判例，張廖義前後之證言縱略有上開出入，亦尚堪
        採信。又張廖義所供向被告購買安非他命時，用以聯絡之電話000000
        0000，經向台灣大哥大股份有限公司函查結果，用戶李士蘭所留之聯絡
        地址，適為台北市北投區○○○路二八之二號一樓被告住處，益徵張廖義上
        開證言非虛。被告空言辯稱張廖義因與其有車款糾紛而故意捏詞誣控，殊屬
        無據。至張廖義雖於警訊、偵查中，均供稱其於八十七年六月二十二日凌晨
        四時三十分許，在台北市北投區○○○路九九號前為警查獲時，扣得之安非
        他命中二公克係被告囑其送至該址交與綽號「志成」之不詳姓名者云云（見
        該五九一八號偵查卷第七頁正面、背面），惟為被告所否認，嗣張廖義亦自
        承交付該安非他命者係綽號「阿賢」之不詳姓名者，阿賢交付安非他命時，
        並囑其將收取之三千元送至台北縣蘆洲鄉電動玩具店對面之便利商店交與被
        告，當時被告並不在場，僅因被告與阿賢平日常在一起，故前供稱係被告囑
        其交付安非他命與「志成」等語（見該五九一八號偵查卷第六一頁背面、第
        七六、七七頁、原審卷第一三０頁背面、第一三一頁正面），核與被告所辯
        係阿賢囑張廖義運送安非他命等語相符，是張廖義此部分行為，要與被告無
        涉。
  （二）被告於上開時地販賣安非他命與范家棋之犯行，業據被告於警訊時坦承其施
        用之安非他命均係向綽號『志明』之友人購買，每包價格二千五百元約一公
        克重，並自八十七年五月二十日起至同年八月二十五日止，將之販賣予友人
        范家棋八、九次，價格亦二千五百元一包，惟其均先取出些許供已吸用等情
        不諱（見臺灣士林地方法院檢察署八十七年度偵字第八０五一號偵查卷第七
        頁反面），核與證人范家棋於警訊時所供其自八十七年五月二十日起，在臺
        北市北投區○○○路二十八之二號向被告購買安非他命約八、九次，至八十
        七年八月二十五日止，每包價錢新臺幣二千五百元等語（見該第八０五一號
        偵查卷第九頁反面）；及其於檢察官偵訊時所稱自八十七年五月間開始向被
        告購買安非他命，第一次是五月二十日地點為被告住處，價格一包二千五百
        元，重量若干則不得而知，當場銀貨兩訖，嗣於同一地點，以同一價格，向
        被告購買第二、三次，其後停約半個月至一個月，又於同地，以同一價格向
        被告第四次購買安非他命，此後又陸續約每隔一週，即至上開地點，仍以同
        一價格向被告購買安非他命，至第七次，最後一次亦於同地，以相同價格向
        被告購買安非他命等語（見該第八０五一號偵查卷第三七頁正、背面）均相
        符，范家棋並於偵查中當庭指認被告即係其所供販賣安非他命予其施用之人
        （見該第八０五一號偵查卷第三九頁正面），而證人范家棋與被告素無怨隙
        ，亦分據被告與范家棋陳明（見該八０五一號偵查卷第三六頁背面、第三八
        頁背面），是范家棋之證言應堪採信。雖被告嗣於偵、審中，均翻異前供，
        矢口否認前揭販賣安非他命與范家棋之犯行，於偵查中先辯稱范家棋至其住
        處時，適其正施用安非他命，乃提供安非他命與范家棋施用云云（見該八０
        五一號偵查卷第一九頁背面），嗣又改稱其僅販賣安非他命與范家棋三次云
        云（見該八０五一號偵查卷第三九背面、四０頁正面），於原審則稱第一次
        係其與范家棋合資購買，第二次係被告先以電話與「志明」聯絡後，由范家
        棋直接付錢與「志明」交易，於警訊中因遭刑求，始坦承販賣云云（見原審
        卷第九頁正面），於本院先稱其係介紹范家棋自行與志明交易安非他命云云
        ，經本院詢以為何前陳稱係與范家棋合資購買等語，被告乃又改稱其係時而
        與范家棋合資購買，時而介紹范家棋直接向志明購買安非他命云云（見本院
        卷第五一頁正面、背面），觀諸被告自偵查中翻異後以迄本院，或辯稱無償
        提供安非他命與范家棋施用，或辯稱僅販賣安非他命與范家棋三次，或辯稱
        與范家棋共同購買，或辯稱介紹范家棋自行向志明購買，或辯稱與范家棋合
        資購買及介紹其自行向志明購買二者兼而有之，先後所辯不一，供詞反覆，
        已無足採，復以證人即為被告製作警訊筆錄之台北縣警察局蘆洲分局延平派
        出所警員蔡亞儒亦於原審到庭結證稱因范家棋先供承安非他命係購自被告，
        經訊問被告亦坦承，並無刑求之事等語（見原審卷第三八頁正面）；參以被
        告經警移送臺灣士林地方法院檢察署偵訊之初，雖即翻稱其並未販賣安非他
        命予范家棋，然隻字未言及遭警刑求之事，嗣其於偵查中，仍一再否認販賣
        安非他命與范家棋，經檢察官再三追問，並提示范家棋所為向被告購買安非
        他命之證言，且由范家棋當庭指認被告即係販賣安非他命之人，被告非但仍
        未言及遭刑求之事，且供承確有販賣安非他命與范家棋三次之情事（見該八
        ０五一號偵查卷第三八頁正面至四０正、背面），足徵被告遭刑求之說，純
        屬事後圖卸之詞，亦委無足取。
  （三）被告販賣安非他命與證人乙○○之犯行，業據證人乙○○於警訊中證稱其施
        用之毒品係向綽號「阿瀛」購買，聯絡電話00000000，每次交易約
        二千元，曾購買三次，約十天左右買一次，最後一次約為八十八年元月中旬
        ，交易地點是在臺北市○○路及文林路某加油站內等語（見原審卷第一０二
        頁正、背面），嗣於原審調查時仍指陳向「阿榮」購買安非他命三次，每次
        一、二千元，均一小包，交易地點在台北市○○路與文林路口，以0000
        0000號電話及阿榮手機聯絡，均一手交錢，一手交貨等語（見原審卷第
        一六九頁正面），質之被告亦坦承自八十六年十月一日即認識乙○○及該0
        0000000號電話確係其使用之電話（見台灣士林地方法院檢察署八十
        八年偵字第二三０三號偵查卷第二七頁正面、原審卷第一０六頁背面），惟
        否認販賣安非他命予乙○○，初於警訊中辯稱乙○○前曾向其索取安非他命
        施用遭拒，因此懷恨在心，故予設詞攀誣云云（見該二三０三號偵查卷第五
        頁背面），嗣於原審則稱因乙○○曾向其索取海洛因未果而故意誣陷云云（
        見原審卷第一０六背面），其前後所辯兩歧，是乙○○誣攀之說，顯非足採
        ，又被告另稱其經羈押至八十七年十月二十五日始釋放，嗣於八十八年一月
        二十日再經羈押迄今，並未販賣安非他命與乙○○云云，惟查被告因他案違
        反麻醉藥品管理條例入監執行於八十七年十月二十六日執行期滿後，迄八十
        八年一月二十日始再度入監執行，有法務部資訊處之被告執押紀錄簡復表一
        紙為憑（見本院卷第四三頁），而觀諸證人乙○○所陳約十天向被告購買安
        非他命一次，共三次，最後一次約係八十八年一月中旬等語，是乙○○向被
        告購買之時間，應自八十七年十二月間起至八十八年一月中旬止，其間被告
        並未受羈押或入監執行，是被告此部分所辯，亦委無足取。
  （四）被告於前開時地販賣安非他命與丙○○之犯行，亦據證人丙○○於警訊時證
        稱其自八十七年五月間起至八十七年十一月底止，在台北縣三重市○○路其
        住處，以每克二千五百元之價格向「阿榮」及吳志龍購買安非他命多次，抽
        出其中少許供己施用後，即轉賣與綽號「小豪」之人，詳細次數已不復記憶
        等語，並指認被告口卡稱被告即販賣安非他命之人（見台灣板橋地方法院八
        十八年偵字第一八八四八號偵查卷第六頁正、背面、第十二頁），繼於本院
        訊問時陳稱自八十七年五月份起向被告購買安非他命，迄為警查獲時止，詳
        細時間已不復記憶，一公克二千五百元，均自其三重市○○路住處以電話與
        被告聯絡，被告則在其北投住處及台北縣三重市重陽橋下交貨等語（見本院
        卷第八九頁背面至第九一頁正面）。被告雖辯稱其與證人丙○○素不相識，
        未曾販賣安非他命與丙○○云云，惟證人丙○○於本院仍堅指販賣安非他命
        與其施用之人確係被告丁○○無訛，而其所陳阿榮住於北投，核亦與被告上
        開住址相符（見本院卷第八九頁背面、第九０頁背面），足徵證人丙○○之
        證言非虛。
    綜上所述，證人張廖義、范家棋、乙○○、丙○○均指證被告先後分別於上開時
    販賣安非他命與彼等施用，被告苟非確有販賣安非他命之情事，上開證人當無於
    不同時地，均一致指稱被告販賣安非他命之理，益徵被告上開所辯合資或代為聯
    絡購買甚或僅轉讓之說，均不足採信。而被告販賣與范家棋之安非他命，於購入
    後，已先取出少許供己施用，嗣仍原價售與范家棋，已如前述，再參以安非他命
    價格昂貴，取得不易，且為政府嚴予查緝之違禁品，凡為販賣之不法勾當者，苟
    非意圖營利，衡情當不致甘冒被查緝法辦重刑之危險，無端為之之可能，是被告
    販賣安非他命有營利之意圖，殆無疑義。從而被告販賣安非他命之犯行，洵堪認
    定。
二、查安非他命係毒品危害防制條例第二條第二項第二款所稱之第二級毒品，核被告
    所為，係犯該條例第四條第二項販賣第二級毒品罪。被告持有毒品安非他命之低
    度行為為販賣之高度行為所吸收，不另論擬；又其先後多次販賣毒品安非他命犯
    行，時間緊接，犯罪構成要件相同，顯係基於概括犯意所為，應依連續犯之規定
    ，論以一罪，除其法定刑為無期徒刑部分不得加重外，其餘部分並加重其刑。被
    告前揭犯行，公訴人僅就販賣與范家棋部分提起公訴，其餘部分雖未據起訴，然
    與已起訴部分既有連續犯之裁判上一罪關係，為起訴效力所及，本院自得併予審
    理。被告前於八十三年間，曾先後因違反麻醉藥品管理條例案件，分別經臺灣臺
    北地方法院及台灣士林地方法院判處有期徒刑二月及六月確定，陸續於八十三年
    十二月二十日及八十四年三月十七日易科罰金執行完畢，復於八十七年間，再因
    違反麻醉藥品管理條例案件，經台灣士林地方法院判處有期徒刑六月確定，甫於
    八十七年九月十四日執行完畢，有台灣高等法院檢察署刑案紀錄簡覆表一紙為憑
    ，猶不知悔改，於五年內，再犯本件有期徒刑以上之罪，應依為累犯之規定，除
    其法定刑為無期徒刑部分外，其餘部分均遞加重其刑。
三、原審據以論罪科刑，原非無見，惟被告販賣安非他命與丙○○之犯行，與本案其
    餘犯行，既有連續犯之裁判上一罪關係，原審未及審酌，且證人乙○○向被告購
    買安非他命三次，約十天左右買一次，最後一次約為八十八年元月中旬，是被告
    此部分販賣安非他命之時間應自八十七年十二月間起至八十八年一月中旬止，原
    判決認係八十八年一月間，亦有未洽。被告上訴意旨雖未及此，徒空言否認犯罪
    ，仍執陳詞指摘原判決不當，固無足取，惟原判決既有上開可議之處，即無可維
    持，自應由本院予以撤銷改判。爰審酌被告前已有多次施用安非他命之犯行，竟
    販賣安非他命予其他多人牟利，影響國民健康甚鉅，犯後並堅不吐實，多方飾詞
    狡卸，犯後態度欠佳等一切情狀，量處有期徒刑八年。又被告販賣安非他命予張
    廖義，依張廖義供述以一千五百元至二千五百元不等之價格，購買二至三次，已
    如前述，依罪疑唯輕之法理，以對被告較有利之二次，每次一千五百元計算，此
    部分所得至少為三千元；另販賣與范家棋部分，每次二千五百元，販賣八次共二
    萬元；販賣與乙○○部分，依證人乙○○所述每次二千元，購買三次，所得為六
    千元，亦均如前所述，計所得共二萬九千元，均應依毒品危害防制條例第十九條
    第一項規定沒收，如全部或一部不能沒收時，以其財產抵償之。至被告販賣與丙○○部分，據丙○○於警訊時即供稱購買之次數，已不復記憶，嗣經本院傳拘到
    院後，則就購買安非他命之時間等細節，亦均無從記憶，是此部分無法計算被告
    販賣安非他命之所得，即無從依法諭知沒收，併此敘明。另本案扣案之安非他命
    一包（驗餘淨重０‧０八公克），雖為違禁物，然被告辯稱係供己施用，且該安
    非他命數量不多，亦乏證據證明係被告販賣毒品所用之物，自無從於本案宣告沒
    收；又扣案之吸食器一個、吸管三支亦與被告本案販賣毒品之犯行無關，另保濟
    瓶二個、分裝袋一百六十個被告亦皆辯稱非供販賣毒品所用，殘渣袋十八個，經
    送鑑驗，雖確有安非他命殘留，然被告亦辯稱係其施用毒品所剩，且上開物品均
    乏證據證明係供被告本案販賣毒品所用，自毋庸宣告沒收，併予指明。
四、公訴人移送併辦之甲○○指向被告購買安非他命一案（臺灣板橋地方法院檢察署
    八十八年度偵字第二０六一三號），雖經甲○○於警訊中供承自八十七年八至九
    月間起，陸續向被告購買安非他命，每次均以0000000000號行動電話
    聯絡云云，惟查被告自八十七年八月二十六日即至士林看守所執行觀察勒戒，迄
    八十七年九月十一日止，繼自該日起復執行另案麻醉藥品管理條例至八十七年十
    月二十六日刑滿，有上開執押紀錄可按，且上開行動電話被告係自八十七年十一
    月三日開始使用，有台灣大哥大股份有限公司函影本一紙為證（見該二０六一三
    號偵查卷第一四頁），是證人甲○○所稱開始向被告購買安非他命之日期，被告
    適在監所觀察勒戒中，當時亦尚未使用甲○○指為用以與被告聯絡之大哥大電話
    ，是該證言與事實矛盾，自難據為認定被告犯罪之證據，是被告此部分犯罪事實
    ，尚屬不能證明，從而此併辦部分與本案被告犯行即不生裁判上一罪之關係，應
    退由檢察官依法偵處。
據上論結，應依刑事訴訟法第三百六十九條第一項前段、第三百六十四條、第二百九
十九條第一項前段，毒品危害防制條例第四條第二項、第十九條第一項，刑法第十一
條前段、第五十六條、第四十七條，判決如主文。
本案經檢察官張秋雲到庭執行職務。
中    華    民    國      八十九      年      一      月      四        日
                              臺灣高等法院刑事第十六庭
                                  審判長法  官  許  增  男
                                        法  官  黃  鴻  昌
                                        法  官  蔡  彩  貞
右正本證明與原本無異。
如不服本判決應於收受送達後十日內向本院提出上訴書狀，其未敘述上訴之理由者並
得於提起上訴後十日內向本院補提理由書（均須按他造當事人之人數附繕本）。
                                        書記官  張  淑  芬
中    華    民    國      八十九    年      一      月        七        日
附錄本案論罪科刑法條全文：
毒品危害防制條例第四條第二項
製造、運輸、販賣第二級毒品者，處無期徒刑或七年以上有期徒刑，得併科新臺幣七
百萬元以下罰金。


司法院資訊處製作；財團法人民間司法改革基金會備份。
